臺灣高雄地方法院刑事判決　　　　　　　　　　　　九十一年度易字第四一五八號
　　公　訴　人　臺灣高雄地方法院檢察署檢察官
　　被　　　告　乙○○　男　三.
右列被告因違反動產擔保交易法案件，經檢察官提起公訴（八十七年度偵字第號），
本院判決如左：
    主  文
乙○○動產擔保交易之債務人，意圖不法之利益，將標的物出質，致生損害於債權人
，處拘役伍拾玖日，如易科罰金，以參佰元折算壹日。
    事  實
一、乙○○於民國九十年三月二十一日，以動產擔保交易法動產抵押之方式，向美商
    花旗銀行股份有限公司桃園分公司（下稱花旗公司），提供自己所有之車牌號碼
    ８Ｎ─１３１９號自用小客車，為動產擔保，而向花旗公司辦理消費性貸款，借
    貸新台幣（下同）四十六萬元，而為動產擔保交易之債務人，雙方約定貸款期限
    為四年，每月攤還一次，每次償還一萬二千五百七十元，分四十八期給付，標的
    物存放地點為桃園縣中壢市○○○街十三之七號四樓附近，在價金未付清之前，
    標的物僅得依約占有使用，不得任意遷移或為其他處分。詎乙○○在貸得上開消
    費性貸款後，自九十一年三月十三日起即未再支付，並意圖為自己不法之利益，
    將上開動產擔保標的物交由「正大國際財務理財管理公司」（下稱正大公司）在
    桃園縣中壢市○○路之「環北當鋪」典當，當得金額則用以清償積欠「正大公司
    」之墊款，致使花旗公司無法占有動產標的物，得依動產擔保交易法行使取償之
    權益，而受有損害。
二、案經花旗公司訴由台灣高雄地方法院檢察署檢察官偵查起訴。
    理  由
一、右揭事實，業據被告乙○○於警詢供承不諱，僅辯稱：伊因委託民間財務公司辦
    理貸款，但因貸款不順，始將該車交由該民間公司典當清償墊款云云。經查：右
    開事實既經被告供承不諱，且有告訴人花旗公司之代理人甲○○、童守源於警訊
    及本院審理中指訴綦詳，並有動產擔保交易動產抵押設定登記申請書、動產抵押
    契約書均影本各一紙附卷足佐，被告犯行足堪認定。至被告與正大公司間之財務
    糾紛，核與本件犯罪之成立無涉，無礙其犯行之成立。
二、核被告乙○○所為，係犯動產擔保交易法第三十八條之罪。按動產擔保交易法將
    原屬民事債務糾葛之私權紛爭予以刑罰化，原有違刑法謙抑性之基本原則，更易
    生以刑逼民之弊，是法院審理此等犯罪時，應審酌該等債務不履行行為之可刑罰
    性較低，且被告民事上債務仍然存在等情，而予以適當之宣告刑。本件審酌被告
    犯罪之動機、目的、手段，其品性、生活狀況、智識程度、犯罪所生之損害，及
    犯罪後態度等一切情狀，爰量處如主文所示之刑，並諭知易科罰金之折算標準，
    以資懲儆。
據上論斷，應依刑事訴訟法第二百九十九條第一項前段、動產擔保交易法第三十八條
、刑法第十一條、第四十一條第一項、罰金罰鍰提高標準條例第一條前段、第二條，
判決如主文。
本案經檢察官劉仲慧到庭執行職務。
中    華    民    國    九十一  年    十二      月        三十一      日
                              臺灣高雄地方法院刑事第三庭
                                      法  官    葉啟洲
右正本證明與原本無異。
如不服本判決，應於判決送達後十日內，向本院提出上訴狀。
                                      書記官    蔡語珊
中    華    民    國    九十一  年    十二      月        三十一      日
附錄法條：
動產擔保交易法第三十八條
動產擔保交易之債務人，意圖不法之利益，將標的物遷移、出賣、出質、
移轉、抵押或為其他處分，致生損害於債權人者，處三年以下有期徒刑、
拘役或科或併科六千元以下之罰金。
